【裁判字號】    98,易,1713
【裁判日期】    980831
【裁判案由】    詐欺
【裁判全文】
臺灣臺北地方法院刑事判決              98年度易字第1713號
公  訴  人  臺灣臺北地方法院檢察署檢察官
被      告  甲○○
上列被告因詐欺案件，經檢察官提起公訴（98年度偵字第10249
號），本院判決如下：
    主  文
甲○○幫助共同意圖為自己不法之所有，以詐術使人將本人之物
交付，處有期徒刑參月，如易科罰金以新臺幣壹仟元折算壹日。
    事  實
一、甲○○有金融機構帳戶之開戶經驗，明知只需存入少許金額
    ，即可申請開立存款帳戶，並無特定資格限制，且目前利用
    轉帳方式詐取款項之事件頻傳，亦可預見將自己所有之存摺
    、金融卡及提款密碼等金融帳戶資料任意提供他人使用，有
    供作收取被害人匯入款項，遂行財產上犯罪之可能。詎其竟
    基於縱使因此幫助他人遂行詐欺犯行，亦不違背其本意之不
    確定犯意，於九十八年二月二十三日至同年月二十六日晚上
    八時間之某日、時，於不詳地點，將其甫於九十八年二月二
    十三日辦理變更印鑑啟用手續並領得之大眾商業銀行圓山分
    行（設臺北市○○○路○段四七號）0000000000
    000000000號帳戶資料（含存摺、金融卡及密碼等
    ），提供予某姓名、年籍不詳之詐欺集團成員使用。其後，
    該取得甲○○上述帳戶資料之成年人，即與其他具有詐欺犯
    意聯絡之人，於九十八年二月二十六日下午八時三十分許，
    以電話向乙○○誆稱為奇摩會計中心人員，因先前交易之扣
    款方式有誤，導致乙○○帳戶異常，須持提款卡至提款機操
    作以將帳戶恢復正常云云，使乙○○誤信為真正，因而依其
    指示操作，於同日下午九時二十八分、九時三十三分及十時
    三十九分，依序匯款新臺幣（以下同）二萬九千九百八十九
    元、二萬九千九百八十九元、一萬七千九百二十元至甲○○
    之前述帳戶內，各該款項旋遭提領一空，乙○○始知受騙。
二、案經臺北市政府警察局中山分局報請臺灣臺北地方法院檢察
    署檢察官偵查起訴。
    理  由
一、本件被害人乙○○之匯款帳戶即詐欺行為結果地，係設於臺
    北市○○○路○段四七號之大眾商業銀行圓山分行，屬本院
    管轄範圍，是本院即有管轄權，合先敘明。
二、按被告以外之人於審判外之言詞或書面陳述，除法律有規定
    者外，不得作為證據，刑事訴訟法第一百五十九條第一項固
    定明定。惟被告以外之人於審判外之陳述，雖不符合同法第
    一百五十九條之一至一百五十九條之四之規定，而經當事人
    於審判程序同意作為證據，法院審酌該言詞陳述或書面陳述
    作成時之情況，認為適當者，亦得為證據；又當事人、代理
    人或辯護人於法院調查證據時，知有同法第一百五十九條第
    一項不得為證據之情形，而未於言詞辯論終結前聲明異議者
    ，視為有前項之同意；刑事訴訟法第一百五十九條之五亦有
    明文。本件被告甲○○除表示對於詐欺經過並不知情外，就
    後述引用被害人乙○○審判外陳述之證據能力，並未有所爭
    執，亦未於言詞辯論終結前聲明異議，本院審酌上開證據資
    料製作時之情況，並無違法不當及證明力明顯過低之瑕疵，
    因認為以之作為證據應屬適當，揆諸前開規定，認前揭證據
    資料具有證據能力。
三、訊據被告雖供承其於前開時、地為申請金融卡使用，而辦理
    變更印鑑啟用手續並領得金融卡，且於領取金融卡未久，該
    帳戶資料（含存摺、金融卡及密碼等）即離其持有之事實，
    惟矢口否認提供帳戶資料予他人使用，辯稱存摺、提款卡均
    係遭人竊取云云。
四、經查：
    (一)被害人乙○○係於九十八年二月二十六日下午八時三十分
      許，接獲自稱奇摩會計中心人員之電話，表示因其先前交
      易之扣款方式有誤，導致帳戶異常，須持提款卡至提款機
      操作以將帳戶恢復正常云云，使乙○○誤信為真正，因而
      依其指示操作，於同日下午九時二十八分、九時三十三分
      及十時三十九分，依序匯款新臺幣（以下同）二萬九千九
      百八十九元、二萬九千九百八十九元、一萬七千九百二十
      元，共計七萬七千八百九十八元至大眾商業銀行圓山分行
      之0000000000000000000號帳戶之事
      實，業據被害人乙○○指述綦詳（見偵查卷第十二頁），
      並有其所提出之華南銀行自動櫃員機交易明細單一件及玉
      山銀行自動櫃員機交易明細單二件在卷可憑（見偵查卷第
      三十頁），互核相符。
    (二)被害人匯款之大眾商業銀行圓山分行第00000000
      00000000000號帳戶（以下稱本案帳戶），係
      被告於九十二年九月十八日所申請開立，之後久未使用，
      至九十八年二月二十三日復申請更印啟用，並領取金融卡
      ，有大眾商業銀行圓山分行九十八年三月十六日函暨檢附
      之本案帳戶開戶申請、更印啟用及交易明細等資料附卷可
      稽（見偵查卷第十八至二五頁)，並經被告供承在卷。是
      以被告提供本案帳戶資料之時間應在九十八年二月二十三
      日以後至同年月二十六日之間，堪予認定。
    (三)被告雖否認提供帳戶資料予他人使用，辯稱係遭人竊取云
      云。然其久未使用本案帳戶，且於申請更印啟用前，帳戶
      內亦無餘額，有前述交易明細表可稽，並經被告供承不諱
      ；參以被告供承其當時兼差清潔工作，每月收入均以現金
      領取，除部分用以清償大眾銀行現金卡之欠款外，餘款均
      用以支付家中貸款及生活費用等語在卷（見本院卷第十九
      頁背面），衡情亦無重新啟用帳戶之必要。至於被告另改
      稱因為沒有工作，想要先辦提款卡，再要求其配偶匯款予
      其使用，未料申辦竟於舞廳內失竊云云，不惟與前所供承
      之工作、收支情形有違，且被告係經列為警示帳戶後，始
      前往大眾銀行圓山分行欲辦理金融卡之掛失補發，此有大
      眾銀行圓山分九十八年五月七日函可憑（見偵查卷第六七
      頁），若認被告有其所辯之匯款使用需求，自當即時發現
      速行處理，又豈有經列為警示帳戶後，始前往辦理掛失之
      可能？遑論被告自承有慣用之密碼，並於領得本件金融卡
      後，業已重新設定密碼完成（見本院卷第十九頁背面、第
      二十頁），衡情更無再為重覆記錄並與金融卡同置，徒增
      遺失風險之必要，惟被告竟稱因將密碼同置、一併失竊云
      云，自與常情有違。佐以一般人於帳戶資料遺失後，即可
      能申報失竊，或另行申請補發金融卡，導致持有失竊金融
      卡之人，並不能據以領得帳戶內之款項，而詐欺集團成員
      為防止遭追查身分，尚須設法取得他人同意使用帳戶，以
      渠行事之縝密程度，若非經帳戶所有人提供，殆無甘冒前
      述經掛失停用後，無法持金融卡領取詐欺款項之風險，任
      意使用他人所遺失資料之可能。被告雖另辯稱懷疑係大眾
      銀行之作業問題云云，然其既已持有該帳戶之金融卡並重
      新設定密碼完成，該等資料顯不在經辦人員之持有中，遑
      論被告就其帳戶之使用方式及取款與否亦非銀行人員所得
      預料、掌控，自無任意使款項匯入被告帳戶之可能。因認
      被告前開所辯，均與常情有違，顯係卸責之詞，不足採信
      ，其提供本案帳戶資料供他人使用亦堪認定。
五、金融機構帳戶之使用為個人信用表徵，任何人只需存入少許
    金額，即可申請開立存款帳戶，並無特定資格限制，被告具
    有金融機構帳戶之開戶經驗，更難諉為不知。又目前利用轉
    帳方式詐取款項之事件頻傳，亦可預見將自己所有之存摺、
    金融卡及提款密碼等金融帳戶資料任意提供他人使用，有供
    作收取被害人匯入款項，遂行財產上犯罪之可能。從而，被
    告此一提供帳戶行為，自有容認他人供作詐欺犯罪時使用之
    未必故意甚明，本件事證明確，被告犯行洵堪認定。
六、按刑法上之幫助犯，係對於犯罪與正犯有共同之認識，而以
    幫助之意思，對於正犯資以助力，但未參與實施犯罪之行為
    者而言。被告提供案帳戶之存摺、金融卡及密碼等資料，其
    所實施者並非構成要件行為，僅係提供助力，使詐欺集團成
    員易於實施上開詐欺取財犯行，應成立刑法三十條、第二十
    八條、第三百三十九條第一項之幫助共同詐欺取財罪。又被
    告幫助他人犯罪，為幫助犯，併依同法第三十條第二項規定
    減輕其刑。爰審酌被告素行非惡，或因一時失慮而犯本件之
    罪，惟已所造成被害人損失，且於犯後否認錯誤，態度難謂
    良好等一切情狀，量處如主文所示之刑，並諭知易科罰金之
    折算標準。
據上論斷，應依刑事訴訟法第二百九十九條第一項前段，刑法第
三十條第一項前段、第二項、第二十八條、第三百三十九條第一
項、第四十一條第一項前段，刑法施行法第一條之一，判決如主
文。
本案經檢察官楊展庚到庭執行職務
中    華    民    國    98    年    8    月    31    日
                  刑事第十一庭  審判長法  官   劉方慈
                                      法  官   黃紹紘
                                      法  官   林庚棟
上正本證明與原本無異。
如不服本判決應於收受送達後10日內向本院提出上訴書狀，並應
敘述具體理由；其未敘述上訴理由者，應於上訴期間屆滿後20日
內向本院補提理由書（均須按他造當事人之人數附繕本）「切勿
逕送上級法院」。
                                      書記官   林妙穗
中    華    民    國    98    年    8    月    31    日
附錄論罪法條：
中華民國刑法第339條
（普通詐欺罪）
意圖為自己或第三人不法之所有，以詐術使人將本人或第三人之
物交付者，處5年以下有期徒刑、拘役或科或併科1千元以下罰金
。
以前項方法得財產上不法之利益或使第三人得之者，亦同。
前二項之未遂犯罰之。


司法院資訊處製作；財團法人民間司法改革基金會備份。
